臺灣高等法院臺南分院刑事判決　　　　　　 九十一年度交上易字第五五號　　Ｃ
　　　上　訴　人　臺灣臺南地方法院檢察署檢察官
　　　被　　　告　乙　○　○
右上訴人因被告過失致死案件，不服臺灣臺南地方法院年度交訴字第二五七號中華民
國九十年十一月九日第一審判決（起訴案號：臺灣臺南地方法院檢察署九十年度偵字
第六八六四號），提起上訴，本院判決如左：
      主      文
上訴駁回。
      事      實
一、乙○○於民國九十年五月七日下午，駕駛車牌號碼Ｊ九—九二五三號自用小客車
    ，沿省道台一線，台南往新營即由南往北方向行駛，而於同日下午三時十分許，
    途經台南縣官田鄉○○○○○道北上三０一公里之設有閃光黃燈號誌之交岔路口
    時，理應注意汽車行駛至交岔路口，其行進應遵守燈光號誌之指示，且應注意閃
    光黃燈表示「警告」，車輛應減速接近，注意安全，小心通過，並應注意汽車行
    駛時，駕駛人應注意車前狀況，並隨時採取必要之安全措施。又依當時天候晴朗
    、日間自然光線、路面乾燥無缺陷、道路上未有任何障礙物、視距復屬良好等情
    形以觀，客觀上亦無不能注意之情事，其竟疏於注意減速接近，注意安全，且未
    注意車前狀況，即貿然通過該交岔路口。適有王昆明駕駛車牌號碼ＶＧＡ—七一
    五號輕型機車，由西往東方向，行經該交岔路口，欲橫越該省道，亦「疏未注意
    閃光紅燈」表示「停車再開」，車輛應減速接近，先停止於交岔路口前，讓幹道
    車優先通行後認為安全時，方得續行，即貿然過該路口。乙○○因有前述過失，
    見狀時業已避煞不及，而與王昆明所騎之機車發生碰撞，王昆明隨即人、車倒地
    ，並受有頭胸腹部撞傷、枷胸骨折出血等傷害，嗣經送醫急救後，仍因傷重而不
    治死亡。
二、案經王昆明之女甲○○告訴暨臺灣臺南地方法院檢察署檢察官相驗後自動檢舉偵
    查起訴。
      理      由
一、右述肇事之事實，業據被告乙○○於迭次審理時坦白承認，核與告訴人即被害人
    王昆明之女甲○○於警訊時及偵審中所指訴之情節相符，且有台南縣警察局道路
    事故調查報告表一紙及交通事故現場蒐證照片四張附卷可參。又被害人王昆明因
    本件車禍，而傷重不治死亡，除有奇美醫學中心九十年五月七日診斷證明書一紙
    存卷可考外，亦經檢察官督同檢驗員相驗屬實，並製有勘驗筆錄、驗斷書、相驗
    屍體證明書各一份在卷足憑。
二、其次，按汽車行駛至交岔路口，其行進應遵守燈光號誌之指示；又汽車行駛時，
    駕駛人應注意車前狀況及兩車併行之間隔，並隨時採取必要之安全措施，道路交
    通安全規則第一百零二條第一項第一款前段、第九十四條第三項分別定有明文；
    另按閃光黃燈表示「警告」，車輛應減速接近，注意安全，小心通過，道路交通
    標誌標線號誌設置規則第二百十一條第一項第一款亦規定甚明。本件被告乙○○
    於前述時、地，駕車行經設有閃光黃燈號誌之交岔路口時，理應注意前開道路交
    通安全規則，而案發當時天候晴朗、日間自然光線、路面乾燥無缺陷、道路上未
    有任何障礙物、視距復屬良好等情，則有前開台南縣警察局道路交通事故調查報
    告表載明可考，據此判斷，客觀上亦無不能注意之情事，其竟疏於注意減速接近
    ，注意安全，且未注意車前狀況，即貿然通過該路口，致與被害人王昆明之機車
    發生車禍，是被告之駕車肇事行為，具有過失甚明。
三、本件經分別送台灣省台南區行車事故鑑定委員會、臺灣省車輛行車事故覆議鑑定
    委員會及財團法人成大研究發展基金會鑑定結果，亦均持相同見解，復有上開二
    鑑定委員會九十年六月八日南鑑字第九００六一六號函、九十年十月二日府覆議
    字第九０一八三０號函、成大研究發展基金會九十一年九月十八日（九一）成大
    研基建字第二○三四號函所附之鑑定意見書各一份在卷可參，此益證被告乙○○
    駕車肇事致被害人王昆明死亡之行為，確有過失無疑。至被害人駕車行經設有閃
    光紅燈號誌之交岔路口時，本需注意閃光紅燈表示「停車再開」，車輛應減速接
    近，先停止於交岔路口前，讓幹道車優先通行後認為安全時，方得續行等規定，
    然其竟未先停止於交岔路口前，讓幹道車優先通行，即貿然進入該路口，且未於
    安全時，便進入前述省道之北上車道，以致屬幹道車輛之被告見狀時，業已閃煞
    不及而發生車禍，是被害人之上開駕駛行為，係本件車禍之肇事主因，應無疑義
    。另被害人之右述行為，係本件車禍肇事之主因，雖有前開鑑定意見書載明可證
    ，然被告之上述過失，既與被害人之過失，併合而為本件車禍之肇事原因，則被
    害人之過失，或可供為對被告量刑時之斟酌，但被告之刑責，則不能因此相抵而
    獲得減免，附此敘明。
四、末查，本件被害人王昆明係因此次車禍，而傷重不治死亡，是被告乙○○之過失
    駕駛行為，與被害人之死亡結果間，具有相當因果關係，亦屬顯然。從而，本件
    事證已甚明確，被告之過失致人於死犯行，堪以認定。
五、核被告乙○○所為，係犯刑法第二百七十六條第一項之普通過失致死罪。原審法
    院判決因認被告犯行事證明確，適用刑法第二百七十六條第一項、第四十一條第
    一項前段、罰金罰鍰提高標準條例第一條前段、第二條之規定，並審酌被告之生
    活狀況、品行、智識程度，本件犯罪所生之危險，以及被告駕車行經設有閃光黃
    燈號誌之交岔路口，未減速接近，且疏未注意車前狀況，以致肇事並造成被害人
    王昆明死亡之結果，其犯罪所生之損害雖屬重大，而被告事後亦未與被害人家屬
    ，就民事賠償問題達成和解，然被害人駕駛機車行經設有閃光紅燈號誌之交岔路
    口，疏未注意先停止於交岔路口前，讓幹道車優先通行之行為，係本件車禍之肇
    事主因，則據前述臺灣省車輛行車事故覆議鑑定委員會鑑定結果記載明確，是被
    告之過失，經核尚非重大，又被告就其前開犯行，業已坦白承認，犯罪後之態度
    亦非惡劣等一切情狀，量處有期徒刑五月並諭知易科罰金之折算標準，認事用法
    並無不當、量刑亦甚妥適，公訴人徒循告訴人之請求認量刑太輕，指摘原判決不
    當提起上訴，核無理由，應予駁回。
據上論結，應依刑事訴訟法第三百六十八條，判決如主文。
本案經檢察官王碧霞到庭執行職務。
中    華    民    國      九十一      年      十二      月    十六      日
                                  臺灣高等法院臺南分院刑事第四庭
                                      審判長法官  陳    義    仲
                                            法官  楊    子    莊
                                            法官  宋    明    蒼
右正本證明與原本無異。
不得上訴。
                                      法院書記官  余    素    美
中    華    民    國      九十一      年      十二      月    十七      日
附錄法條：
刑法第二百七十六條第一項：
因過失致人於死者，處二年以下有期徒刑、拘役或二千元以下罰金。
